臺灣臺北地方法院刑事判決　　　　　　　　　　　　　九十年度交易字第一九一號
　　公　訴　人　臺灣臺北地方法院檢察署檢察官
　　被　　　告　丙○○
　　選任辯護人　林秀蓉
右列被告因過失傷害案件，經檢察官提起公訴（八十九年度偵緝字第四二三號），本
院判決如左：
    主      文
丙○○無罪。
    理      由
一、公訴意旨略以：被告丙○○於民國八十九年九月三日下午，駕駛車牌號碼ＣＺ–
    二七五八號ＶＯＬＶＯ富豪九六○型之自用小客車，沿臺北市○○路由南往北方
    向行駛，至同日下午三時三十分許，行經臺北市○○路欲右轉至該道路三五七巷
    時，應注意車前狀況，並隨時採取必要之安全措施，以避免危險之發生，而依當
    時狀況為晴天、日間自然光線、無障礙物且視距良好、又無不能注意之情形，竟
    疏於注意，適有告訴人丁○○正在前開巷口停放車牌號碼ＲＱＹ–八九六號輕型
    機車，復有行人甲○○行走於該巷口，詎被告竟貿然加速右轉，進而撞及丁○○
    及甲○○，致丁○○受有右脛腓骨、左股骨、左肱骨骨折、顏面撕裂傷等傷害，
    而甲○○則受有頭部外傷併左前額撕裂傷、右上肢背部擦挫傷等傷害，因認被告
    丙○○涉有刑法第二百八十四條第一項前段過失傷害罪嫌等語。
二、按犯罪事實應依證據認定之，無證據不得推定其犯罪事實，為刑事訴訟法第一百
    五十四條所明定。再告訴人之告訴，係以使被告受刑事訴訟為目的，是其陳述是
    否與事實相符，仍應調查其他證據以資審認；且認定不利於被告之事實，須依積
    極證據，苟積極證據不足為不利於被告事實之認定時，即應為有利於被告之認定
    ，更不必有何有利之證據，最高法院五十二年臺上字第一三○○號及三十年上字
    第八一六號分別著有判例可資參照。
三、本件公訴人認被告丙○○涉有刑法第二百八十四條第一項前段之過失傷害罪嫌，
    無非是以右揭事實，業據告訴人丁○○、甲○○於警訊及偵查中指訴綦詳，並有
    道路交通事故調查報告表、交通事故談話紀錄表、道路交通事故補充資料表、交
    通事故分析研判表、馬階紀念醫院出具之丁○○、甲○○之診斷證明書、凱楠公
    司ＶＯＬＶＯ富豪九六○型汽車暴衝事件調查總結報告書審定稿等附卷可稽為其
    論據。其中告訴人丁○○、甲○○指述當時被告所有之上開自用小客車向松江路
    三五七巷內衝撞，渠等因遭該車撞擊而受有傷害等情，被告丙○○固不否認，並
    有馬階紀念醫院出具之丁○○、甲○○之診斷證明書在卷可憑，故告訴人為被告
    駕駛之汽車撞傷顯屬事實，惟訊據被告丙○○則始終堅詞否認有何過失傷害犯行
    ，辯稱：本件係因車輛本身設計失當、機件故障、大量生產製造下之脫線產品或
    目前科技尚無法查明之原因所致，伊並無過失可言等語，從而就此告訴人等之傷
    害結果是否即因於被告個人駕駛汽車之過失所致一節，要係本件審理之核心，其
    理甚明。經查：
    （一）車牌號碼ＣＺ–二七五八號ＶＯＬＶＯ富豪九六○型之自用小客車平時由
          被告或其姊楊寶蓮駕駛使用，啟動車輛時要先踩腳煞車踏板才能排檔變速
          ；肇事當日係由被告駕駛上述汽車搭載其姊楊寶蓮及楊寶蓮之女，原本預
          計先至臺北市行天宮拜拜後，再轉往國泰醫院就診，楊寶蓮及其女兒遂由
          被告駕駛搭載至臨松江路之行天宮後門下車入廟，並相約等會兒仍在同樣
          地點上車，嗣楊寶蓮及其女兒拜畢自行天宮後門走出，尚看見被告併排停
          車在其等下車處，緊接著就看到有輛車子衝出去，一開始楊寶蓮還不知該
          衝出的車即被告所駕駛的車等情，業據被告於審理時供述甚詳，並經證人
          楊寶蓮於審理時證述明確，證人楊寶蓮雖與被告係姊弟關係而不得令其具
          結，惟其所述證言乃本於證人親自經歷之認知，既無其他事證足認楊寶蓮
          之證言係屬虛偽，又與被告所供情節多所相符，尚難僅以其對肇事當日被
          告停車位置與起步過程之陳述與被告些微出入，逕行任意捨棄而不採。
    （二）告訴人甲○○於偵查中亦指稱：伊有聽到很大的煞車聲等語，且依卷附之
          道路交通事故調查報告表中事故現場圖及肇事現場照片所示，由被告併排
          停車處起至肇事車輛壓於撞倒之機車之上並撞及行天宮後牆而停止處止，
          為一長達二十五‧五尺之右彎煞車痕之情節，衡諸ＶＯＬＶＯ富豪九六○
          型為小客車中最為厚實穩重之車型之一，核於上述所示之肇事現場情形，
          可見在此極短暫之時空內，該汽車應係在緊踩煞車之情況下，仍以高速衝
          撞有以致之。承前所述，被告原係在松江路上接近該路段三五七巷口處併
          排停車等侯其姊上車，要於時速為零甫於啟動之狀況下，迅速加速又旋即
          踩死煞車，創造出長達二十五‧五公里之煞車痕仍無法停止而造成本件如
          此嚴重之衝撞，顯非一般經驗法則可以理解。
    （三）本件經公訴人函送臺北市車輛行車事故鑑定委員會鑑定結果，認被告所駕
          駛之汽車有車輛失控造成週遭人員受傷及車輛損壞，惟失控原因並無適當
          資料佐證，另認定被告有併排停車之違規情形，此有臺北市車輛行車事故
          鑑定委員會八十九年九月十二日北鑑審字第八九六○一二三七○○號函附
          鑑定意見書附卷可憑，依此鑑定結果與被告之汽車係行進間造成告訴人等
          受傷之情節參互以觀，被告固有併排停車之違規行為，但顯難認定告訴人
          等受傷之結果為此併排停車之違規行為所致，而被告因車輛失控造成週遭
          人員受傷及車輛損壞部分，既已載明失控原因無適當資料可佐，當不足據
          此認定被告於駕駛汽車即有過失情形。再者經詰之證人即記載卷附之交通
          事故分析研判表之分析人臺北市政府警察局交通警察大隊警員徐正章於審
          理時亦結證稱：就其所受知識課程，本件有可能是汽車暴衝，伊只能作客
          觀的判斷，沒有直接證據確定被告操作不當，所以在交通事故分析表上用
          「涉嫌」來記載，而併排停車部分係單純違規行為，與本件致告訴人等受
          傷沒有關係等語，是依卷附之交通事故分析研判表亦難認定被告即有過失
          犯行。
    （四）凱楠公司ＶＯＬＶＯ富豪九六○型汽車暴衝事件調查總結報告書審定稿係
          就八十六年九月十六日前發生過二十六輛ＶＯＬＶＯ富豪九六○型汽車「
          無預期加速」事件所作之調查報告，此有該調查總結報告書審定稿在卷足
          參，審諸本件事故乃係發生於八十八年九月三日，該二十六件暴衝事件調
          查報告結論是否當然含括本件肇事情況，而足以證明本件肇事車輛絕無機
          件故障或自身失控之情形，既未有任何連結說明，顯非無疑。
    （五）公訴人以本件是否過失致人受傷，應從被告駕駛車輛之前後操控過程有無
          失當作整體之評估，不應單憑猜測之機件因素為由，遽認被告毫無過失責
          任，更何況本件是否單純機件所致，無法證明，至少不應令無端遭受撞擊
          而受傷者承擔此一風險，且車輛非預期暴衝之機率非常微小，並認被告未
          選擇巷道牆壁、路邊車輛或其他無人之處藉以安置車輛，亦無採取一般駕
          駛人會立即反應之拉手煞車措施，爭取控制時間，因而使車輛無法閃避行
          人，造成傷害，應難辭過失責任，固非無見。然在刑事訴訟上所審究者，
          乃在究明過失責任之有無，而非風險歸責之論計，縱無端遭受撞擊而受傷
          之告訴人等不應負擔本件事故發生之風險，亦不得逕此認定被告即負有過
          失罪責。再者公訴人於論告書亦肯認「本件是否單純機件所致，無法證明
          」、「車輛非預期暴衝之機率非常微小」，顯亦難產生完全排除暴衝所致
          之確信，既未能明確排除汽車暴衝之可能，卻略此不論，逕要求被告於極
          短暫之時空內，轉動方向盤尋找巷道牆壁、路邊車輛或其他無人之處衝撞
          ，同時尚須以手隨即拉手煞車，實屬期待不能。況且位於臺北市○○路與
          民權東路交岔口之行天宮係一宗教信仰中心，其週邊人行道設置有多號站
          牌，又為市區、市郊公車轉運之樞紐，往北方向直行松江路即接往國道一
          號公路交流道，而該路段三五七巷口又設有行天宮附設圖書館，平日在此
          往來之香客、公車乘客、學生、車輛極多，此為一般臺北市民眾所週知之
          事實，公訴人既未具體指出被告閃避處置有何未當之處，徒以有告訴人等
          受傷之結果，遽論被告即有過失責任，容有未洽。
    （六）至本件卷附之交通事故談話紀錄表、道路交通事故補充資料表、馬階紀念
          醫院出具之丁○○、甲○○之診斷證明書等項，則僅可得知告訴人等於前
          揭時地確因被被告之汽車撞及而受有傷害之情事，前述各項既無可採，自
          難以此等事後作成之文書遽認被告犯行。
四、綜上所述，足認被告上開所辯，誠非虛妄，應可信憑，尚難以告訴人等顯有瑕疵
    之片面指訴，遽入人罪。此外，本院復查無其他積極、具體確切之證據足資證明
    被告有何過失傷害之犯行，是因不能證明被告犯罪，自應為無罪判決之諭知。
據上論斷，應依刑事訴訟法第三百零一條第一項，判決如主文。
本案經檢察官乙○○到庭執行職務
中      華      民      國    九十一    年      四      月     十七     日
                                      臺灣臺北地方法院交通法庭
                                          法  官  張  江  澤
右正本證明與原本無異。
如不服本判決，應於判決送達後十日內，向本院提出上訴狀。
                                          書記官  石  幸  代
中      華      民      國    九十一    年      四      月     十九     日
